臺灣臺東地方法院民事判決　九十三年度訴字第一三號
　　原　　　告　丙○○
　　訴訟代理人　邱聰安律師
　　被　　　告　乙○○
右當事人間異議之訴事件，本院於民國九十四年六月八日言詞辯論終結，判決如左：
    主      文
原告之訴駁回。
訴訟費用由原告負擔。
    事實及理由
一、原告主張：坐落臺東縣臺東市○○段六八七、六八八號建地及其上南王段八號，
    即門牌號碼臺東縣臺東市○○○路六七四巷二六號四層樓鋼筋混凝土造建物（以
    下簡稱系爭不動產），原為原告所有，民國九十二年七月三十日，被告串同訴外
    人甲○○，推由甲○○為買受人，以新臺幣（下同）三百二十萬元向原告買受，
    甲○○於付款四十萬元後，以向銀行辦理抵押貸款為由，要求原告辦理系爭不動
    產所有權移轉。詎原告於同年八月十六日辦理系爭不動產所有權移轉登記為甲○
    ○名義後，甲○○即避不見面，未向銀行辦理貸款，且被告於同年九月二十六日
    持相對人為甲○○之五百三十萬元本票裁定（本院九十二年六月十八日以九十二
    年度票字第六○三號裁定准予強制執行）向本院聲請對系爭不動產強制執行，經
    本院民事執行處以九十二年度執字第四八七七號強制執行事件於同年十月一日囑
    託臺東縣臺東地政事務所查封系爭不動產。本件為甲○○無財產可供被告強制執
    行，故與被告共謀以詐欺手段，冒充買賣關係，使原告陷於錯誤而將系爭不動產
    所有權移轉登記為甲○○名義，原告於發現受詐欺後，已向臺灣臺東地方法院檢
    察署對被告及甲○○提起詐欺告訴，並於同年十一月十九日發存證信函撤銷與甲
    ○○間買賣系爭不動產之意思表示，故系爭不動產所有權之移轉登記即有得撤銷
    之原因，自不影響原告仍為系爭不動產所有權人之地位，原告具有排除強制執行
    之權利，爰依強制執行法第十五條之規定提起本件訴訟等語。並聲明求為判決：
    本院九十二年度執字四八七七號被告與甲○○間強制執行事件，就坐落臺東縣臺
    東市○○段六八七、六八八號建地及其上臺東市○○段八號，即門牌號碼臺東縣
    臺東市○○○路六七四巷二十六號四層樓鋼筋混土造房屋不得為強制執行。
二、被告則以：原告係在自由意志下與甲○○簽訂系爭不動產買買契約，被告未介紹
    甲○○向原告購買系爭不動產，被告直至九十二年七月三十日始知甲○○向原告
    購買系爭不動產，因甲○○稱九十二年八月底會清償積欠被告之債務，屆期卻未
    清償，被告才向本院聲請對系爭不動產強制執行。原告現非系爭不動產之所有權
    人，無權提起強制執行法第十五條之第三人異議之訴等語，資為抗辯，並聲明求
    為判決如主文所示。
三、本件系爭不動產原為原告所有，原告於九十二年七月三十日以三百二十萬元將系
    爭不動產售予訴外人甲○○，甲○○付款四十萬元後，因甲○○稱欲以系爭不動
    產向銀行辦理抵押貸款，原告乃於同年八月十六日移轉系爭不動產所有權登記為
    甲○○名義。被告於同年九月二十六日持相對人為甲○○，由本院於九十二年六
    月十八日以九十二年度票字第六○三號裁定准予強制執行之五百三十萬元本票裁
    定，向本院聲請對系爭不動產強制執行，並經本院民事執行處於同年十月一日以
    九十二年度執字第四八七七號強制執行事件囑託臺東縣臺東地政事務所查封系爭
    不動產。原告於同年十一月十九日發存證信函予甲○○，撤銷系爭不動產買賣之
    意思表示等情，有不動產買賣契約書（見本院卷第十五頁至第二十頁）、土地及
    建物登記謄本（見本院卷第十二頁至第十四頁）、存證信函（見本院卷第二三頁
    ）、本票裁定（見本院卷第一五九頁至第一六○頁）、強制執行聲請狀（見本院
    卷第一六一頁至第一六四頁）在卷可稽，並為兩造所不爭執，復經本院依職權調
    取本院九十二年度執字第四八七七號強制執行事件全卷查核無訛，應堪信為真實
    。
四、得心證之理由：
    本件經兩造同意協議，並協議簡化爭點為：(一)被告與訴外人甲○○是否就系爭不
    動產曾向原告為詐欺之行為？(二)如果有為詐欺行為，則原告是否仍得以所有權人
    的地位，依強制執行法第十五條之規定提起本件之訴？經查：
（一）按強制執行法第十五條所謂就執行標的物有足以排除強制執行之權利者，係指
      對於執行標的物有所有權、典權、留置權、質權存在情形之一者而言。次按不
      動產所有權移轉登記行為係物權行為，而具無因性，是若義務人有移轉不動產
      所有權登記之意思，並已依民法第七百六十條規定作成書面，縱該書面所載移
      轉不動產所有權登記之債之原因與其真意不符，除其意思表示有無效或得撤銷
      之原因而經撤銷者外，尚不生所有權移轉登記應否塗銷之問題。又買賣契約與
      移轉所有權之契約不同，買賣契約不過一種以移轉物權為目的之債權契約，難
      謂即為移轉物權之物權契約；債權契約而成立物權移轉契約後，如有解除契約
      之原因，固得將該債權契約解除，惟債權契約解除時，因物權行為具有獨立性
      及無因性，物權契約並不因而失其效力（最高法院八十七年臺上字第一四○○
      號判決要旨、三十八年臺上字第一一一號判例意旨、八十八年度臺上字第三○
      三五號判決要旨參照）。是物權行為具有獨立性及無因性，不因無為其原因之
      債權行為，或為其原因之債權行為係無效或得撤銷而失效。
（二）本件原告主張被告與甲○○共謀以詐欺手段，佯稱向原告購買系爭不動產，致
      使原告陷於錯誤而將系爭不動產所有權移轉登記為甲○○名義之情縱然屬實，
      惟揆之前揭說明，物權行為具獨立性與無因性，債權行為與物權行為乃屬二個
      各別獨立之法律行為，原告於發現受詐欺後，於同年十一月十九日寄發之存證
      信函僅撤銷系爭不動產買賣之意思表示，為原告所自認，並有存證信函附卷可
      按（見本院卷第二三頁），原告既僅撤銷與甲○○間所為系爭不動產買賣契約
      之意思表示（債權行為），並未撤銷移轉系爭不動產所有權之物權契約，則移
      轉系爭不動產所有權之物權契約仍屬有效存在，系爭不動產之所有權人應係甲
      ○○，而非原告至明。基此，原告於系爭強制執行事件中，並無足以排除系爭
      不動產強制執行之權利，原告主張其為系爭不動產之所有權人，依強制執行法
      第十五條之規定提起本件訴訟，自無理由。原告既無依強制執行法第十五條之
      規定提起本件訴訟之權利，則被告與訴外人甲○○是否就系爭不動產曾向原告
      為詐欺之行為，與本件判決結果不生影響，本院已無審酌必要，附此敘明。
五、綜上所述，原告主張其為系爭不動產之所有權人，依強制執行法第十五條規定，
    對被告提起第三人異議之訴，請求判決如訴之聲明所示，核屬無據，應予駁回。
據上論結，本件原告之訴為無理由，依民事訴訟法第七十八條，判決如主文。
中　　　華　　　民　　　國　　九十四　　年　　　六　　　月　　二十二  　日
                                    臺灣臺東地方院法院民事庭
~B審判長法官  王漢章
~B      法官  曾宗欽
~B      法官　簡芳潔
右為正本係照原本作成
如對本判決上訴須於判決送達後廿日內向本院提出上訴狀
中　　　華　　　民　　　國　　九十四　　年　　　六　　　月　　二十二　　日
~B法院書記官　李春菊
